臺灣臺中地方法院民事判決　九十一年度訴字第一三三○號
　　原　　　告　乙○○
　　　　　　　　丙○○○
　　　　　　　　甲○○
　　被　　　告　丁○○
　　訴訟代理人　戊○○
右當事人間請求給付價金事件，本院判決如左：
    主    文
被告應給付原告新臺幣壹佰拾肆萬伍仟佰零肆元，及自民國九十一年四月二十四
日起至清償日止，按年息百分之五計算之利息。
訴訟費用由被告負擔。
本判決於原告以新臺幣肆拾伍萬元為被告供擔保後，得假執行。但被告如於假執行程
序實施前以新臺幣壹佰拾肆萬伍仟佰零肆元預供擔保後，得免為假執行。
    事    實
甲、原告方面：
  一、聲明：除假執行供擔保金額外，如主文所示。
  二、陳述：
    (一)兩造於民國八十七年十二月十一日簽立買賣契約，由被告購買原告所有坐落台
      中縣神岡鄉○○○段后寮小段二九○之一九地號土地及其上建號一三四號房屋
      （下稱系爭房地），並約定買賣價金為新臺幣（下同）六百十萬元，其中包括
      定金一百四十萬元、第二期款三百三十八萬（此部分係將原告原來之貸款轉由
      被告負擔）、尾款一百三十二萬元。又原告於八十八年一月二十日仍代被告繳
      付貸款利息二萬五千七百五十三元，而上開第二期款應由被告負擔之貸款金額
      ，經結算後實際上為三百三十七萬九千五百五十一元，較原來約定之三百三十
      八萬短少四百四十九元，此部分遂自買賣價金中扣除，故被告實際應給付原告
      之尾款為一百三十四萬五千三百零四元（1,320,000＋25,753－449＝
      1,345,304 ，下稱系爭尾款）。嗣原告雖將系爭房地交付並移轉所有權登記於
      被告，然被告迄今仍未將系爭尾款給付原告。原告屢經催討，未獲置理，茲再
      以起訴狀繕本送達被告時催告被告給付原告系爭尾款，並依買賣之法律關係，
      請求被告給付一百三十四萬五千三百零四元，及自起訴狀繕本送達翌日即九十
      一年四月二十四日起至清償日止，按年息百分之五計算之遲延利息。
    (二)對被告抗辯所為之陳述：
    1.兩造於買賣契約書已明定應由被告繳納土地增值稅，故被告就其繳納之土地增
      值稅部分主張抵銷，並無理由。
    2.本件縱認系爭尾款價金之支付無確定期限，但原告既已為起訴，且將起訴狀繕
      本送達被告，是被告之給付期限已屆至，原告請求給付尾款自有理由。
  三、證據：提出買賣契約書影本、買賣付款存證書影本、放款繳息通知單影本、土
      地及建物登記簿謄本各一件為證，並聲請訊問證人陳夏蘭。
乙、被告方面：
  一、聲明：原告之訴及假執行之聲請均駁回。並陳明如受不利益之判決，願供擔保
      請准宣告免為假執行。
  二、陳述：原告係於八十七年十一月間財務困難，並積欠被告會款一百四十萬元，
      乃請求被告予以協助，由被告買受原告所有之系爭房地，兩造約定以原告積欠
      被告上開一百四十萬元會款充作買賣價金之一部，並由被告先代原告繳納系爭
      房地之土地增值稅及房屋貸款，原告則先將系爭房地所有權移轉登記於被告，
      且兩造於簽立買賣契約時並約定原告保留買回系爭房地之條件，故原告如未明
      確拋棄系爭房地之買回權，自不得請求被告給付系爭尾款。又兩造並未約定系
      爭尾款之給付方式、清償期，且原告於系爭房地上之戶籍及工廠登記迄未遷出
      ，故原告亦不得請求被告給付系爭尾款。另被告代原告繳納之土地增值稅約三
      十餘萬元，被告就此部分自得主張抵銷。
    理    由
一、按訴狀送達後，原告不得將原訴變更或追加他訴，但擴張或減縮應受判決事項之
    聲明者，不在此限，民事訴訟法第二百五十五條第一項第三款定有明文。本件原
    告起訴請求被告應給付原告一百三十五萬三千七百八十七元，及自起訴狀繕本送
    達被告翌日起至清償日止，按年息百分之五計算之利息。嗣原告於訴訟中變更為
    被告應給付原告一百三十四萬五千三百零四元，及自起訴狀繕本送達被告翌日起
    至清償日止，按年息百分之五計算之利息，核屬減縮應受判決事項之聲明，於法
    尚無不合，應予准許，合先敘明。
二、原告起訴主張：兩造於八十七年十二月十一日簽立買賣契約，由被告購買原告所
    有之系爭房地），並約定買賣價金為六百十萬元，其中包括定金一百四十萬元、
    第二期款三百三十八萬（此部分係將原告原來之貸款轉由被告負擔）、尾款一百
    三十二萬元。又原告於八十八年一月二十日仍代被告繳付貸款利息二萬五千七百
    五十三元，而上開第二期款應由被告負擔之貸款金額，經結算後實際上為三百三
    十七萬九千五百五十一元，較原來約定之三百三十八萬短少四百四十九元，此部
    分遂自買賣價金中扣除，故被告實際應給付原告之系爭尾款為一百三十四萬五千
    三百零四元（1,320,000＋25,753－449＝1,345,304）。嗣原告雖將系爭房地交
    付並移轉所有權登記於被告，然被告迄今仍未將系爭尾款給付原告。原告屢經催
    討，未獲置理，茲再以起訴狀繕本送達被告時催告被告給付原告系爭尾款，並依
    買賣之法律關係，請求被告給付一百三十四萬五千三百零四元，及自起訴狀繕本
    送達翌日即九十一年四月二十四日起至清償日止，按年息百分之五計算之遲延利
    息。
三、被告則以：兩造簽立系爭買賣契約時，係約定以原告積欠被告一百四十萬元之會
    款充作買賣價金之一部，並由被告先代原告繳納系爭房地之土地增值稅及房屋貸
    款，原告則先將系爭房地所有權移轉登記於被告，且兩造於簽立買賣契約時並約
    定原告保留買回系爭房地之條件，故本件原告如未明確拋棄系爭房地之買回權，
    自不得請求被告給付系爭尾款。又兩造並未約定系爭尾款之給付方式及清償期，
    且原告於系爭房地上之戶籍及工廠登記迄未遷出，故原告亦不得請求被告給付系
    爭尾款。另被告代原告繳納之土地增值稅約三十餘萬元，被告就此部分自得主張
    抵銷等語，作為抗辯。
四、本件原告主張兩造於八十七年十二月十一日簽立系爭買賣契約，由被告購買原告
    所有之系爭房地，並約定買賣價金為六百十萬元，其中包括定金一百四十萬元、
    第二期款三百三十八萬（此部分係將原告原來之貸款轉由被告負擔）、尾款一百
    三十二萬元。又原告於八十八年一月二十日仍代被告繳付貸款利息二萬五千七百
    五十三元，而上開第二期款應由被告負擔之貸款金額，經結算後實際上為三百三
    十七萬九千五百五十一元，較原來約定之三百三十八萬短少四百四十九元，此部
    分遂自買賣價金中扣除，故被告實際應給付原告之系爭尾款為一百三十四萬五千
    三百零四元（1,320,000＋25,753－449＝1,345,304）。嗣原告雖將系爭房地交
    付並移轉所有權登記於被告，然被告迄今仍未將系爭尾款給付原告等情，業據原
    告提出買賣契約書影本、買賣付款存證書影本、放款繳息通知單影本、土地及建
    物登記簿謄本各一件為證，復為被告所不爭執，應堪信為真實。
五、茲就被告之抗辯分述如次：
  (一)被告抗辯：兩造於簽立系爭買賣契約時約定原告保留買回系爭房地之條件，故本
    件原告如未明確拋棄系爭房地之買回權，自不得請求被告給付系爭尾款等語。惟
    按買賣者，謂當事人約定一方移轉財產權於他方，他方支付價金之契約。又出賣
    人於買賣契約保留買回之權利者，得返還其所受領之價金，而買回其標的物。民
    法第三百四十五條第一項、第三百七十九條第一項分別定有明文。從而，買賣契
    約保留出賣人之買回權與買受人支付價金二者間本非互為對價之債務，並無履行
    之牽連關係，且保留出賣人買回之約定既屬出賣人之權利，則出賣人是否行使買
    回權，乃繫之於出賣人自由意思定之，買受人自不得以出賣人未行使或未拋棄買
    回權為由，而拒絕自己給付價金之義務甚明。是被告前開所辯，顯屬無據，不足
    採信。
  (二)又被告抗辯：兩造並未約定系爭尾款之給付方式及清償期，原告自不得請求被告
    給付系爭尾款等語，惟為原告所否認。按給付有確定期限者，債務人自期限屆滿
    時起，負遲延責任；給付無確定期限者，債務人於債權人得請求給付時，經其催
    告而未為給付，自受催告時起，負遲延責任，其經債權人起訴而送達訴狀者，與
    催告有同一之效力，民法第二百二十九條第一項、第二項定有明文。本件原告業
    將系爭房地交付並移轉所有權登記於被告，有如前述。而依系爭買賣契約書第三
    條第五項，可知兩造係約定於原告將系爭房屋交付於被告時，被告即有將尾款價
    金一次付清給付於原告之義務。況原告嗣復以起訴狀繕本送達被告時即九十一年
    四月二十三日，催告被告給付系爭尾款，有送達證書在卷可按，揆諸前開規定，
    則被告自受原告上開催告後迄未給付系爭尾款，自堪認被告應負給付遲延之責甚
    明。是被告前開所辯，實無可採。
  (三)被告雖抗辯：原告於系爭房地上之戶籍及工廠登記迄未遷出，原告不得請求被告
    給付系爭尾款等語，惟為原告所否認。按兩造間買賣系爭房地時，為輔助其移轉
    財產權及支付價金等主給付義務能完滿實現，固得約定出賣人即原告應將系爭房
    地上之戶籍及工廠登記遷出等從給付義務，惟原告有無將系爭房地上之戶籍及工
    廠登記遷出，顯對兩造間主給付義務之實現並無重大妨礙，尚不致危害契約之目
    的，原告將系爭房地上之戶籍及工廠登記遷出與被告之支付價金即系爭尾款二者
    間，顯亦無互為對價之關係，則被告前開所辯縱認屬實，要難謂原告未將系爭房
    地上之戶籍及工廠登記遷出，被告即得拒絕自己給付價金之義務甚明。是被告前
    開所辯，委無可採。
  (四)至被告抗辯：被告先代原告繳納之土地增值稅約三十餘萬元，被告就此部分自得
    主張抵銷等語，惟為原告所否認。經查，觀諸系爭買賣契約書第四條第二項業已
    明定土地增值稅應由被告負責繳清。至證人陳夏蘭固於本院證稱：簽立系爭買賣
    契約時尾款並未約定，因為還沒結算而無法確定被告應給原告多少尾款，這需要
    看等原告買回時被告幫原告清償多少利息及土地增值稅才能確定等語。惟被告於
    本院業自陳：就土地增值稅部分，這部分應屬原告要繳的，伊已先行替原告繳付
    ，後來應原告要求才在契約上改成由伊來繳等語（均見九十一年六月二十六日準
    備程序筆錄），則被告嗣既已應原告之請求，而於系爭契約書上簽認由被告繳納
    土地增值稅，益見兩造已合意應由被告負繳納土地增值稅之義務，甚為明確。準
    此，自不能以證人陳夏蘭上開證言，即遽為不利於原告之認定。是被告前開所辯
    ，亦無可採。
六、綜上所述，被告迄今既遲未給付原告一百三十四萬五千三百零四元之系爭尾款，
    ，則原告本於買賣之法律關係，請求被告給付一百三十四萬五千三百零四元，及
    自起訴狀繕本送達翌日即九十一年四月二十四日起至清償日止，按年息百分之五
    計算之遲延利息，為有理由，自應准許。
七、兩造各陳明願供擔保請准宣告假執行或免為假執行，均核無不合，爰分別酌定相
    當之擔保金額准許之。
八、兩造其餘攻擊防禦方法，經審酌後，核與判決結果不生影響，爰不一一論述，併
    此敘明。
據上論結，本件原告之訴為有理由，依民事訴訟法第七十八條、第三百九十條第二項
、第三百九十二條，判決如主文。
中　　　華　　　民　　　國　　九十一　　年　　　十　　　月　　三十一　　日
                                  臺灣臺中地方法院民事第五庭
~B審判長法官  張惠立
~B法      官  王邁揚
~B法　　　官　何世全
右為正本係照原本作成。
如對本判決上訴，須於判決送達後廿日內向本院提出上訴狀。
中　　　華　　　民　　　國　　九十一　　年　　　十　　　月　　三十一  　日
~B法院書記官
